臺灣高等法院刑事判決　　　　　　　　99年度上易字第2592號
上　訴　人　臺灣臺北地方法院檢察署檢察官
被　　　告　林世文
上列上訴人因被告侵占案件，不服臺灣臺北地方法院99年度易字
第89號，中華民國99年10月21日第一審判決（起訴案號：臺灣臺
北地方法院檢察署98年度調偵緝字第125號），提起上訴，本院
判決如下：
    主  文
上訴駁回。
    事  實
一、林世文於民國（下同）95年初，在哥斯大黎加，擬與黃海盛
    共同至薩爾瓦多投資設立隔熱浪板工廠，渠等約定55％資金
    由林世文負責申辦榮邦專案貸款支應，其餘資金則需由參與
    股東提供，黃海盛遂自95年2月21日起至96年4月25日期間，
    陸續以自己及案外人翁中良名義匯付總計新臺幣（下同）11
    5 萬元至林世文在兆豐國際商業銀行中山分行所設第000000
    00000號、第一商業銀行中山分行所設第00000000000號帳戶
    ，充為股金，且前往薩爾瓦多、宏都拉斯尋求當地台商投資
    。嗣林世文明知無法申辦榮邦專案貸款，上開投資案因而作
    罷，理應退還上揭款項予黃海盛，竟意圖為自己不法之所有
    ，基於侵占之犯意，於96年9月間將其代黃海盛持有之上述
    股金，變易持有為所有，而侵占入己，供作自己投資股票、
    期貨之用，迭經黃海盛屢向林世文索還上述股金未果，始查
    悉上情。
二、案經黃海盛訴由臺北市政府警察局中山分局報告臺灣臺北地
    方法院檢察署檢察官偵查起訴。
    理  由
壹、證據能力方面：
    查本案被告林世文所犯者非為死刑、無期徒刑、最輕本刑為
    三年以上有期徒刑之罪或高等法院管轄第一審案件，其於原
    審準備程序進行中，已就被訴事實為有罪之陳述，經告知其
    簡式審判程序之旨，並聽取公訴人及被告意見後，原審法院
    業依刑事訴訟法第273條之1第1項規定，裁定由受命法官獨
    任以簡式審判程序進行本案之審理。又「被告以外之人於審
    判外之言詞或書面陳述，除法律有規定者外，不得作為證據
    」之規定，於法院以簡式審判程序處刑者，不適用之。刑事
    訴訟法第159條第2項前段定有明文，其乃不受傳聞證據法則
    拘束之例外性規定。準此，本案告訴人黃海盛於偵查中之陳
    述，既未見有何不可信之情況，並據原審依簡式審判程序之
    調查，復經本院踐行證據調查之合法程序，即令屬審判外之
    陳述，亦可據為本案認定事實之依據，合先陳明。
貳、實體方面：
一、上揭犯罪事實，業據被告林世文於原審審理時坦承不諱，核
    與證人即被害人黃海盛於偵查及原審審理時之證述之情節相
    符，此外復有95年2月21日郵政跨行匯款申請書影本1紙、96
    年3月2日郵政跨行匯款申請書影本2紙、96年4月25日上海商
    業儲蓄銀行匯出匯款申請書影本1紙、98年9月30日翁中良確
    認書、中美洲薩爾瓦多隔熱浪板投資營運企劃書、兆豐國際
    商業銀行97年3月27日（97）兆銀中山字第0093號函所附被
    告帳戶第00000000000號之開戶資料及95年間存款往來交易
    明細、兆豐國際商業銀行中山分行98年12月9日（98）兆銀
    中山字第00456號函所附被告帳戶第00000000000號96年3月1
    日至96年4月30日之交易明細表1紙、第一商業銀行中山分行
    97年4月10日一中山字第00099號函所附被告帳戶第00000000
    000號之開戶資料、第一商業銀行中山分行98年12月17日一
    中山字第00311號函所附被告帳戶第00000000000號96年3月1
    日至96年4月30日之交易明細表1紙、股東名冊1紙、詹仁宗
    之證言1紙附卷可稽（見97年度他字第2513號卷第5頁至第13
    頁、第30頁至第32頁、第53頁至第54頁、98年度調偵緝字第
    125號卷第25頁、第38頁至第39頁、第67頁至第67-1頁、第
    69頁至第70頁），被告之自白與事實相符，堪以採信。至被
    告於本院審理時雖辯稱：告訴人匯入伊帳戶的錢是借伊之款
    項云云，惟上開款項經告訴人黃海盛自95年2月21日起至96
    年4月25日止先後匯款至被告帳戶，其目的係用至薩爾瓦多
    投資設立隔熱浪板工廠之用，嗣因故作罷之情，業經告訴人
    供述在卷，而上開款項自96年間投資合作案件作罷後，迄本
    案審理中，被告均未曾返還等情，亦為告訴人與被告所一致
    供承無誤，是以苟上開款項確係借款無誤，何以歷經數年均
    未見被告返還予告訴人，訊以告訴人亦否認上開款項係借予
    被告之借款等語，則被告前揭所辯上開款項係借款云云，顯
    係事後卸責之詞，不足採信。本件事證明確，被告犯行洵堪
    認定，應依法論科。
二、核被告所為，係犯刑法第335條第1項侵占罪。
三、原審以被告林世文罪證明確，適用刑法第335條第1項、第41
    條第1項前段，刑法施行法第1條之1第1項、第2項前段，審
    酌被告品行、素行狀況，其犯罪之動機、目的，係貪圖不法
    利益，斟酌被告不知以正當方式獲取資金，其犯罪之手段、
    犯罪所致被害人之財產上損失情形，犯罪所生之危害非輕，
    惟念及被告於原審審理時已坦承犯行，犯罪後態度尚佳，其
    之生活狀況、智識程度等一切情狀，就其所犯侵占罪判處拘
    役40日，並諭知易科罰金折算之標準為新臺幣1000元折算1
    日，經核認事用法均無違誤。又刑之量定，為求個案裁判之
    妥當性，法律賦予法院裁量之權。量刑輕重，屬為裁判之法
    院得依職權自由裁量之事項，苟其量刑已以行為人之責任為
    基礎，並斟酌刑法第57條各款所列情狀，在法定刑度內，酌
    量科刑，如無偏執一端，致明顯失出失入情形，上級審法院
    即不得單就量刑部分遽指為不當或違法。按本件原判決關於
    科刑之部分，依刑法第57條各款所列情狀審酌，而為量刑之
    準據，經核並無量刑輕重相差懸殊等裁量權濫用之情形，量
    刑亦屬妥適，是以檢察官雖以被告素行不佳，且迄未賠償告
    訴人所受損害為由提起上訴，惟被告前於76年、80年間因犯
    偽造文書、竊盜及違反妨害農工商等罪，業經法院判處徒刑
    確定在案，此固有本院被告前科紀錄表附卷為證，惟其最後
    一次犯行之前科紀錄，距離本件犯行已有十數年，期間亦無
    其他犯罪紀錄，則依被告之前科紀錄，尚無足以認定其素行
    不良、惡性重大，且被告嗣於本院審理中亦表達願償還告訴
    人侵占之上開款項，此有和解筆錄乙份附卷為證，是以檢察
    官上訴意旨猶執前詞，認原審判決量刑過輕，指摘原審判決
    不當，為無理由，應予駁回。
據上論斷，應依刑事訴訟法第368條，判決如主文。
本案經檢察官曾俊哲到庭執行職務。
中    華    民    國    100    年    3    月    31    日
                  刑事第二十三庭審判長法  官  童有德
                                      法  官  陳祐治
                                      法  官  徐蘭萍
以上正本證明與原本無異。
不得上訴。
                                      書記官  林月蓉
中    華    民    國    100    年    3    月    31    日

附錄論罪科刑法條：
中華民國刑法第335條
意圖為自己或第三人不法之所有，而侵占自己持有他人之物者，
處5 年以下有期徒刑、拘役或科或併科1 千元以下罰金。
前項之未遂犯罰之。